【裁判字號】    94,訴,1102
【裁判日期】    950413
【裁判案由】    違反毒品危害防制條例
【裁判全文】
臺灣屏東地方法院刑事判決              94年度訴字第1102號
公  訴  人  臺灣屏東地方法院檢察署檢察官
被      告  甲○○
                    （現另案於臺灣屏東監獄竹田分監執行）
上列被告因違反毒品危害防制條例案件，經檢察官提起公訴（94
年度毒偵字第2496號），本院判決如下：
    主  文
甲○○連續施用第一級毒品，處有期徒刑壹年貳月，扣案如附表
所示之物沒收銷燬之；又施用第二級毒品，處有期徒刑陸月。應
執行有期徒刑壹年陸月，扣案如附表所示之物沒收銷燬之。
    犯  罪  事  實
一、甲○○前於民國93年間因施用毒品案件，經本院以93年度毒
    聲字第56號裁定送觀察、勒戒後，因認無繼續施用毒品之傾
    向，於93年4 月2 日執行完畢釋放，經臺灣屏東地方法院檢
    察署檢察官以93年度毒偵字第385 號不起訴處分確定。又於
    94年間因連續施用第一、二級毒品案件，經本院於94年6 月
    30 日 以94年度訴字第417 號判決分別判處有期徒刑1 年、
    7 月，應執行有期徒刑1 年5 月，嗣於同年8 月2 日確定。
    詎甲○○仍未戒除毒癮，竟於上開觀察、勒戒執行完畢釋放
    後5 年內，復基於施用第一級毒品之概括犯意，自前開判決
    宣示之日即94年6 月30日後某日起至同年9 月26日22時許止
    ，在其位於屏東縣萬丹鄉磚寮村51之35號之住處等處，以將
    海洛因摻入香煙內點燃吸食之方式，每日2 次，連續施用第
    一級毒品海洛因多次；甲○○另基於施用第二級毒品之犯意
    ，於94年9 月27日18時30分許回溯5 日內某時，在不詳地點
    ，施用第二級毒品甲基安非他命1 次。嗣於94年9 月27日10
    時55分許，為警在萬丹鄉磚寮村51之43號「夏威夷旅館」
    113 號房內查獲，並扣得如附表所示之物。
二、案經屏東縣警察局屏東分局報請臺灣屏東地方法院檢察署檢
    察官偵查起訴。
    理  由
一、前揭施用第一級毒品海洛因之犯罪事實，業據被告甲○○坦
    承不諱，且其於94年9 月27日18時30分許經警採尿送驗，檢
    驗結果呈嗎啡（即海洛因代謝物）及甲基安非他命陽性反應
    ，此有台灣檢驗科技股份有限公司濫用藥物尿液檢驗報告及
    屏東縣警察局屏東分局毒品案件涉嫌人尿液採證編號姓名對
    照表各1 紙附卷為憑，且被告自承用以施用毒品之白粉1 包
    ，經送法務部調查局鑑定後，認含第一級第6 項毒品海洛因
    成分，有該局95年1 月3 日調科壹字第240003985 號鑑定通
    知書1 紙在卷可佐，足證被告上開施用第一級毒品之自白與
    事實相符，堪以認定。又被告雖矢口否認有何施用第二級毒
    品甲基安非他命之犯行，惟查，依前揭尿液檢驗報告所載，
    本件實施尿液複驗之台灣檢驗科技股份有限公司，係先以Ｅ
    ＩＡ即酵素免疫分析法初步檢驗，再以ＧＣ＼ＭＳ即氣相層
    析＼質譜儀法確認檢驗之方法，結果確呈甲基安非他命陽性
    反應，且被告自承其於接受採尿前並未服用其他藥物，而扣
    案白粉1 包亦未驗出含甲基安非他命成分，是本件被告之尿
    液經檢驗結果既經以ＧＣ＼ＭＳ即氣相層析＼質譜儀法確認
    檢驗，自無誤判可能。次按甲基安非他命施用後於尿液中可
    檢出之時間，固因施用劑量及頻率、施用方式、飲水量多寡
    、個人體質及其代謝情況等因素影響而有差異，惟一般可檢
    出之最長時間為5 天。從而，堪認被告於採尿時即94年9 月
    27日18時30分回溯前5 日內之某時，確有在不詳處所，以不
    詳方法，施用第二級毒品甲基安非他命之行為，被告空言否
    認，殊無可採。又被告前於93年間因施用毒品案件，經本院
    以93年度毒聲字第56號裁定送觀察、勒戒後，因認無繼續施
    用毒品之傾向，於93年4 月2 日執行完畢釋放，經臺灣屏東
    地方法院檢察署檢察官以93年度毒偵字第385 號不起訴處分
    確定，有臺灣高等法院被告前案紀錄表、臺灣屏東地方法院
    檢察署刑案資料查註紀錄表暨全國施用毒品案件紀錄表及前
    開不起訴處分書各1 份在卷可稽。是被告於觀察、勒戒執行
    完畢後，5 年以內再犯本件施用第一、二級毒品之事證明確
    ，被告犯行堪以認定。
二、查海洛因、甲基安非他命分別係毒品危害防制條例第2 條第
    2 項第1 款、第2 款所稱之第一級、第二級毒品，不得持有
    及施用，核被告所為，係犯毒品危害防制條例第10條第1項
    、第2 項之施用第一級、第二級毒品罪。其施用前後持有第
    一、二級毒品之低度行為，應各為其施用之高度行為所吸收
    ，均不另論罪。又被告先後多次施用第一級毒品海洛因之行
    為，時間緊接，所犯構成要件相同之罪名，顯係基於概括犯
    意反覆為之，應依連續犯之規定，論以一罪，並加重其刑。
    再被告所犯前開2 罪，犯意各別、行為互殊，應分論併罰。
    爰審酌被告素行不佳，且經觀察、勒戒後認無繼續施用毒品
    之傾向，竟仍未戒除施用毒品之惡習，復施用第一、二級毒
    品，戕害身心甚鉅，惟念其施用毒品乃戕害自己之健康，尚
    未危及他人，及其犯後態度等一切情狀，量處如主文所示之
    刑，並定應執行之刑。至扣案白粉1 包經檢驗確含第一級毒
    品海洛因成分，已如前述，應依毒品危害防制條例第18條第
    1 項前段規定諭知沒收銷燬之。
三、末按刑事訴訟法第302 條第1 款規定，案件曾經判決確定者
    ，應為免訴之判決，係以同一案件，已經法院為實體上之確
    定判決，該被告應否受刑事制裁，既因前次判決而確定，不
    能更為其他有罪或無罪之實體上裁判，此項原則，關於實質
    上一罪或裁判上一罪，其一部事實已經判決確定者，對於構
    成一罪之其他部分，固亦均應適用，但此種事實係因審判不
    可分之關係，在審理事實之法院，就全部犯罪事實，依刑事
    訴訟法第267 條規定，本應予以審判，故其確定判決之既判
    力自應及於全部之犯罪事實，惟若在最後審理事實法院宣示
    判決後始行發生之事實，既非該法院所得審判，即為該案判
    決之既判力所不能及，是既判力對於時間效力之範圍應以最
    後審理事實法院之宣示判決日為判斷之標準，而所謂「最後
    審理事實法院」，非謂「最後事實審」，自不限於二審判決
    ，因而在未經上訴於二審法院之判決，亦屬相同，否則，如
    認判決在一審確定者，其既判力延伸至確定之時，則於第一
    審法院宣示判決後因被告逃匿無法送達延宕確定日期，在此
    期間，被告恣意以概括之犯意連續為同一罪名之犯行，而受
    免訴判決，其有違公平正義原則，實非確當（最高法院88年
    度台上字第2576號判決意旨參照）。查被告固曾因連續施用
    第一級毒品及第二級毒品，經本院於94年6 月30日以94年度
    訴字第417 號判決分別判處有期徒刑1 年及7 月，應執行有
    期徒刑1 年5 月，嗣於同年8 月2 日確定，有臺灣高等法院
    被告前案紀錄表各1 份為憑，而被告供稱伊自94年3 月上旬
    即開始施用第一級毒品海洛因，每日2 次，迄94年9 月26日
    止等語，則前案確定判決與本案所認定被告施用第一級毒品
    之犯罪事實，時間緊接，犯罪構成要件相同，顯係基於概括
    之犯意，反覆為之，應成立連續犯，屬於裁判上之一罪，惟
    揆諸前開說明，前案既判力之時點應至該事實審法院所得審
    判之94年6 月30日宣判日止，本案被告於前開判決宣示後，
    再施用第一級毒品之行為，依照前開說明，已非該確定判決
    效力之所及。另公訴人雖僅就被告自94年9 月間至同年月26
    日22時許施用第一級毒品海洛因之犯行起訴，其餘施用第一
    級毒品部分未於起訴書中敘及，惟被告上開其餘施用第一級
    毒品之事實與前開已起訴之犯罪事實間，具連續犯之裁判上
    一罪關係，業如上述，為起訴效力所及，本院自應一併予以
    審理，均併予敘明。
據上論斷，應依刑事訴訟法第299 條第1 項前段，毒品危害防制
條例第10條第1 項、第2 項、第18條第1 項前段，刑法第11 條
、第56條、第51條第5 款，判決如主文。
本案經檢察官葉容芳到庭執行職務。
中    華    民    國    95    年    4     月    13    日
                      刑事第五庭 審判長 法  官   石家禎
                                        法  官   楊文廣
                                        法  官   李宜娟
以上正本證明與原本無異。
如不服本判決應於收受本判決送達後10日內向本院提出上訴書狀
，其未敘述上訴理由者，並得於提起上訴後10日內向本院補提理
由書狀（均須按他造當事人之人數附繕本）「切勿逕送上級法院
」
中    華    民    國    95    年    4     月    14    日
                                        書記官  林香如
附表：第一級毒品海洛因1 包（淨重0.02公克，空包裝0.27公克
      ）
附錄本案論罪科刑法條
毒品危害防制條例第10條：
施用第一級毒品者，處6月以上5年以下有期徒刑。
施用第二級毒品者，處3年以下有期徒刑。


司法院資訊處製作；財團法人民間司法改革基金會備份。
